【裁判字號】    98,上訴,519
【裁判日期】    980422
【裁判案由】    妨害性自主
【裁判全文】
臺灣高等法院高雄分院刑事判決         98年度上訴字第519號
上  訴  人
即  被  告  陳冠宇
選任辯護人  單文程律師
上列上訴人因妨害性自主案件，不服臺灣高雄地方法院97年度訴
字第1334號中華民國98年3 月24日第一審判決（起訴案號：臺灣
高雄地方法院檢察署96年度偵字第33006 號），提起上訴，本院
判決如下：
     主  文
上訴駁回。
     理  由
一、按上訴書狀應敘述具體理由；又第二審法院認為上訴書狀未
    敘述理由或上訴有刑事訴訟法第362 條前段之情形者，應以
    判決駁回之，同法第361 條第2 項、第367 條前段定有明文
    。又所謂「具體理由」，須依據卷內既有訴訟資料或提出新
    事實、新證據為具體指摘，指出原判決有不當或違法之處。
    且所敘述第一審判決之不當或違法必須實際上存在，倘若其
    所指摘之理由，與原判決或卷內之訴訟資料不相適合，或所
    稱原判決之不當或違法，根本不存在，即不符合具體理由之
    形式要件（最高法院76年台上字第5771號判例、71年度第3
    次刑事庭會議決議參照）。
二、經查，上訴人即被告甲○○雖於上訴期間屆滿（98年4 月13
    日）前提出上訴書狀，復於98年4 月8 日提出上訴理由狀，
    然上訴理由狀僅泛指：依卷內資料中之鑑定報告，既然認定
    被害人黑色長褲、陰道棉棒，以顯微鏡檢查未發現精子細胞
    ，未檢出人類男性Y 染色體DNA 量，被害人內褲Y 染色體
    DNA ─STR 型別與被告甲○○DNA 不同。此一鑑定結果即可
    證明被告並未對被害人性交，原審之見解與該鑑定結果顯然
    不同，復又未予交代其不予採信之理由，實有違法之處云云
    。
三、惟查本件原審判決已就上訴理由所指摘之「原審之見解與該
    鑑定結果顯然不同，復又未予交代其不予採信之理由，實有
    違法」之處，詳細敘明：「辯護人雖以卷附內政部警政署刑
    事警察局鑑驗書（偵卷第31頁），認甲女於案發後經採驗內
    褲、陰道抹片等證物，均未能檢出精子細胞，抗辯被告未對
    甲女性交云云；然查，由上開甲女應被告邀約前往飲酒、遭
    被告下藥、被帶往汽車旅館、遭被告脫褲等案發經過觀之，
    足見被告對如何使用藥劑性侵甲女，已有所預謀準備，且所
    使用含FM2 成分之藥劑，既有使被害人產生記憶障礙之效用
    ，顯見避免犯罪為人舉發，亦在被告犯罪計畫之內，則上開
    檢驗結果未能檢出精子細胞，應係被告謹慎避免留下任何不
    利跡證以躲避查緝之故，尚不得以此作為有利被告之認定。
    」（原判決第6 頁第13行至第23行）。足認上訴人所指原判
    決不當或違法，根本不存在，揆之前揭說明，上訴人所具陳
    之上訴理由即不符合「具體理由」之形式要件。其上訴即不
    合法律上之程式。再上訴不合法律上之程式之情形，依刑事
    訴訟法第367 條但書規定：「但其情形可以補正而未經原審
    法院命其補正者，審判長應定期先命補正。」，係指上訴書
    狀未敘述理由，原審未命補提理由書狀之情形。換言之，應
    認僅於被告上訴未敘述理由時，原審法院可命其補正，而未
    經原審法院命其補正，第二審法院審判長始應定期間先命補
    正，苟被告提起上訴時，上訴書狀已載理由者，即不適用。
    茲上訴書狀敘述之上訴理由是否具體，既非原審法院可命補
    正之事項，即毋庸先命補正。從而，本件上訴人即被告於上
    訴期間合法提起上訴後，所補具之上訴理由書狀卻未敘述具
    體理由，依上開規定，顯屬違背法律上之程式，應由本院依
    同法第367 條前段、第372 條，不經言詞辯論判決如主文。
中    華    民    國    98    年    4     月    22    日
                刑事第一庭  審判長法  官  郭雅美
                                  法  官  張意聰
                                  法  官  莊崑山
以上正本證明與原本無異。
如不服本判決應於收受本判決後10日內向本院提出上訴書狀，其
未敘述上訴理由者，並得於提起上訴後10日內向本院補提理由書
狀（均須按他造當事人之人數附繕本）「切勿逕送上級法院」。
中    華    民    國    98    年    4     月    22    日
                                  書記官  葉淑華

司法院資訊處製作；財團法人民間司法改革基金會備份。
